【裁判字號】    97,交聲,1213
【裁判日期】    970430
【裁判案由】    聲明異議
【裁判全文】
臺灣臺中地方法院交通事件裁定        97年度交聲字第1213號
原處分機關  交通部公路總局臺中區監理所豐原監理站
異  議  人
即受處分人  甲○○
上列受處分人因違反道路交通管理處罰條例案件，對於交通部公
路總局臺中區監理所豐原監理站民國97年4月7日所為之處分（原
處分：豐監稽違字第裁63-Z7A010361號），聲明異議，本院裁定
如下：
    主  文
原處分關於汽車行駛高速公路裝置貨物未依規定捆紮部分撤銷。
前項撤銷部分，甲○○不罰。
    理  由
一、按受處分人之聲明異議有理由者，交通法庭應以裁定將原處
    分經聲明異議之部分撤銷，道路交通案件處理辦法第20條前
    段定有明文。
二、原處分則以：異議人即受處分人甲○○駕駛JW-B59號營業大
    貨車，於民國97年2月19日21時45分，在國道三號南下158.
    78公里，因1.駕駛人未繫安全帶行駛國道、2.所載貨物未嚴
    密綑綁、有掉落之虞等違規事實，被國道公路警察局第七警
    察隊以Z7A010361號違反道路交通管理事件通知單（下稱舉
    發通知單）舉發，原處分機關依上開舉發事實及國道公路警
    察局第七警察隊97年3月19日公警七交字第0970770563號函
    文認異議人係違反道路交通管理處罰條例第31條第2項、第
    33條第1項第11款裁處罰鍰新臺幣（下同）3,000元、4,000
    元（合計7,000元），並依同條例第63條第1項記違規點數1
    點（僅關於汽車行駛高速公路裝置貨物未依規定捆紮部分）
    。
三、異議意旨略以：其從事駕駛工作已逾20餘年，一向奉公守法
    、敬業、遵守國家法令，縱偶有違規情事，亦不曾發生重大
    疏失。對於本案所承載的物品，亦已載運20年左右，深知物
    品特性，其重量、特性、穩定度，因其包裝有桶裝、槽裝，
    所以車底板全部加鋪橡膠底墊，以增加其摩擦係數，所以一
    旦堆疊（置）妥善，其縱使車子激烈晃盪，亦難移動其貨品
    于絲毫，且貨物每個少則200公斤，多則1頓，置放車上，不
    可能飛散，處罰條例指其有飛散之虞，因其屬固形物，且其
    承運的車輛，都有邊攔護著，亦不可能有掉落之虞（除非車
    子翻覆），違規事實指其未嚴密綑綁，有掉落之虞，只因其
    不明白其特性，況當時，其復於車輛後方另以繩索綁、阻，
    雖該繩索未強力拉緊，但其衡酌上情，確認已達嚴密捆紮，
    原處分機關，或有誤會，請准予撤銷原處分等語（汽車行駛
    於高速公路上汽車駕駛人未繫安全帶部分未經聲明異議）。
四、本院認：
 1、按法院受理交通事件，準用刑事訴訟法之規定，其處理辦法
    ，由司法院會同行政院定之。道路交通管理處罰條例第89條
    定有明文。又按聲明異議案件之處理，除準用刑事訴訟法有
    關規定外，依道路交通案件處理辦法之規定處理之，道路交
    通案件處理辦法第4條第1項亦定有明文。上開條例給予當事
    人申辯及提出證據之機會，符合正當法律程序，與憲法第16
    條保障人民訴訟權之意旨並無抵觸，亦經司法院大法官著有
    解釋可參（司法院釋字第418號）。再按被告未經審判證明
    有罪確定前，推定為無罪。犯罪事實應依證據認定之，無證
    據不得認定犯罪事實。刑事訴訟法第154條亦定有明文。由
    上開規定可知，法院就違反道路交通管理處罰條例之案件，
    對於據以認定行為人違規之事實及證據，仍應依積極證據認
    定之，不得僅憑警察機關員警逕行開立之舉發違反道路交通
    管理事件通知單及主管機關違反道路交通管理事件裁決書，
    即推定受處分人有道路交通違規之事實。而警察機關員警就
    交通違規之舉發（填載舉發道路交通管理事件通知書），除
    在維護交通秩序公共利益外，尚涉及員警之個人績效，其與
    受舉發人係處於利害關係人對立之地位，交通違規舉發警員
    之舉發，既係以使受舉發人受交通違規裁罰為目的，且係利
    害關係人，是其所為之舉發是否與事實相符，仍應調查其他
    證據以資審認，如仍存有合理之懷疑，無法達於確信受處分
    人有違反道路交通事管理處罰條例之事實時，應依刑事訴訟
    法上「罪疑唯輕」、「有疑唯利於被告」之原則，就有疑問
    之部分，應作對於受處分人有利之認定，合先敘明。
 2、本件原處分機關所為之上開處分，無非係以內政部警政署國
    道警察局公警交字第Z7A010361號舉發通知單、及同局前開
    函文各1紙為其依據，然依前揭說明，法院就道路交通案件
    聲明異議之處理，認定受處分人道路交通違規之事實，準用
    刑事訴訟法證據章規定之結果，仍應依積極證據認定之，不
    得僅憑警察機關員警逕行開立之舉發違反道路交通管理事件
    通知單及所為查覆函文，即推定受處分人有道路交通違規之
    事實。而查，本件異議人始終否認其所承載之貨物有道路交
    通管理處罰條例第33條第1項第11款規定「汽車行駛於高速
    公路，不遵守使用限制、禁止、行車管制及管理事項之管制
    規則而有裝置貨物未依規定綑紮」而有掉落之虞之情形，異
    議人堅稱未綑綁嚴密之定義不明，貨車所載運的貨物百種以
    上，各有其物性，依其所承運的貨物係屬不銹鋼圓桶狀的槽
    裝物體，底座平穩，只要堆置平均，並沒有綑綁必要，因為
    圓筒型也不利於綑綁，因係尾車裝載，祇要最後1桶束緊，
    即可防止貨物往後移動（此點伊有所作為），更沒有員警所
    謂掉落情形發生，伊載運此種貨物已十幾、二十年之久，也
    不曾掉落云云，且依證人即舉發之員警乙○○到院證稱：我
    當時站在大甲收費站南下路段，有看到異議人的車子，異議
    人沒有綁安全帶，且裝載的貨物沒有綁緊，但是有用桶子裝
    ，我只有認定他沒有綑紮，所謂嚴密綑紮就是把它綁緊，不
    會滾動、翻覆、傾斜，照片中的繩子是用來固定桶子的，但
    是沒有綁緊等語，併參酌證人提出之違規現場照片5張，本
    件違規車輛所裝載物品確係大型金屬製圓桶，車斗四周護欄
    已分別達圓桶二分之一至三分之一高度，其排放緊密、幾無
    空隙，車尾確有繩索綑綁，是以異議人辯稱其所裝載物品已
    經綑綁，縱未拉得很緊，亦無掉落之虞，應有所本。則前揭
    國道警察局第七警察隊97年3月19日公警七交字第097077056
    3 號函稱：雖沒有飛散之虞，但仍需捆紮牢固云云，其對於
    違規事實之認定，顯係對嚴密綑綁之認定方法，與異議人之
    認知有異，而本院審酌異議人從事此等載運業務內容，已數
    十年，及如前所述之異議人貨物裝載、推置之情形，並兼衡
    本件貨物之性質、其包裝材質特性，暨異議人車輛後方復另
    設有車後欄等情，認異議人縱未將上開繩索拉緊，亦不影響
    其已以其他方式達成同一效果之行為。換言之，本件異議人
    縱未另於車尾另以繩索綑綁，依其其他作為，亦足以認定其
    已達嚴密綑綁之情形，是異議人辯稱其作為已達嚴密捆紮程
    度等語，即屬可信。此外，本院復查無其他積極證據足資認
    定異議人所裝載貨物有未經嚴密綑綁之行為，自應為有利於
    異議人之認定。原處分機關未予詳查，遽予裁罰，尚有未洽
    ，應認本件異議為有理由，合應由本院撤銷原處分，並諭知
    異議人不罰。
中    華    民    國    97    年    4     月    30    日
                              交通法庭法  官  林世民
以上正本證明與原本無異
如不服本裁定應於送達後5日內向本院提出抗告狀
                                      書記官  紀俊源
中    華    民    國    97    年     4    月    30    日


司法院資訊處製作；財團法人民間司法改革基金會備份。
